臺灣臺北地方法院民事簡易判決
110年度北簡字第9228號
原      告  中華開發資產管理股份有限公司



法定代理人  林德雲  


訴訟代理人  白浩廷  
被      告  方正勇  



訴訟代理人  李宗翰律師
複  代理人  盧威綸律師
上列當事人間請求返還借款事件，本院於民國111年2月18日言詞
辯論終結，判決如下：
    主      文
原告之訴駁回。
訴訟費用新臺幣5,400元由原告負擔。
    事實及理由
一、程序事項：
㈠本件依被告與訴外人環華證券金融股份有限公司（下稱環華公
  司）間融資融券契約書（下稱系爭契約）第11條約定，雙方合
  意以本院為第一審管轄法院，依民事訴訟法第24條規定，本院
  自有管轄權。
㈡原告起訴後因法定代理人更異而聲明承受訴訟（見本院卷第39
  至49頁），經核與法相符，應予准許。
二、原告主張，略以：
㈠被告於民國87年11月9日，與原告所繼受本件債權之訴外人環華
  公司簽訂系爭契約，被告並於87年11月10日起，融資買進美式
  家具股份有限公司（下稱美式公司）股票共計216,000股，融
  資金額為新臺幣（下同）7,025,000元，約定融資利率為9.75％
  。嗣後因美式公司股票於88年5月24日暫停交易，經環華公司
  發函通知被告應以現金清償，但被告迄今仍未清償。而環華公
  司於108年11月29日將其對被告之債權及其從屬權利、利益一
  併轉讓予原告，原告業已接受並繼受該債權之權利及利益，故
  原告自依系爭契約第6條、第7條第3項之規定，今請求被告給
  付所積欠金額中之50萬元部分及依此計算約定9.75％之利息及
  按上開利率10％計算之違約金。
㈡被告抗辯於環華公司開立信用帳戶（下稱系爭帳戶），然被告
  並未實際使用或授權他人使用系爭帳戶，而係美式公司實際負
  責人謝貞彬盜用系爭帳戶，融資買進美式公司股票，被告對此
  並不知情，並提出存證信函及外人謝貞彬所簽之切結書為證。
  然被告已自認系爭帳戶係由本人所開立，則本人帳戶由本人使
  用乃常態事實，由它人盜用乃變態事實，被告自應就其主張系
  爭帳戶被盜用之變態事實，負舉證責任。且被告亦曾於開立系
  爭帳戶後，於87年11月11日，向環華公司申請變更信用交易級
  數，因此足以認定系爭帳戶自開立後，由被告親自使用。再者
  ，被告所提出之存證信函，僅能證明被告於88年有通知環華公
  司係被冒用乙事，但實際上是否係被盜用仍不得而知，且縱使
  真是被冒用，亦係被告與訴外人謝貞彬間之法律關係，對於善
  意之第三人即原告，並無干係。而被告於嗣後皆未向訴外人謝
  貞彬提起訴訟，亦有疑義。何況系爭帳戶係由被告親自所開立
  使用，且復未有任何情事足以讓善意第三人即環華公司認為系
  爭帳戶係遭他人盜用，足以堪認該帳戶之下單為被告親自所為
  ，又或是由其授權處理，被告自應就該帳戶所生之損害，負清
  償責任。
㈢綜上，依系爭契約及債權讓與之法律關係，提起本件訴訟等語
  ，並聲明：被告應給付原告50萬元，及自87年11月13日起至清
  償日止，按週年利率9.75％計算之利息，暨按上開利率10％計算
  之違約金。
三、被告抗辯，則略以：
㈠被告原為美式公司之職員，受美式公司指示，於環華公司開立
  系爭帳戶，然美式公司實際負責人謝貞彬在被告不知情的情況
  下，盜用系爭帳戶，並自87年11月10日起以融資買進美式公司
  股票共216,000股。被告對於交易毫不知情，直至環華公司於8
  8年1月通知擔保品維持率不足云云，始發現系爭帳戶遭盜用，
  被告發現後，旋於88年1月22日通知環華公司上情，並要求訴
  外人謝貞彬負責處理；經訴外人謝貞彬出具切結書表示，其係
  於被告不知情的狀況下，使用系爭帳戶進行融資交易，且願於
  被告遭環華公司求償時賠償被告所受之一切損失等語，故被告
  乃未對訴外人謝貞彬進行後續民、刑事追訴。而上開交易既非
  被告所為，被告亦未授權他人為交易，原告自應就其主張消費
  借貸契約存在、融資信用交易係被告所為或經被告同意等事實
  ，負擔舉證責任，尚難以被告曾簽訂系爭契約，遽認被告應負
  返還上開融資借款本息之責。
㈡環華公司雖以存證信函催告被告應於88年7月28日前清償系爭債
  權、利息及違約金云云，然自88年7月28日迄今，環華公司或
  原告均未對被告起訴，被告亦未承認該債務，並無民法第129
  條規定之時效中斷事由，故原告本件請求已罹於時效，依民法
  第144條第1項規定，被告自得拒絕給付。而利息債權為從權利
  ，被告既已就系爭債權主張時效抗辯，其效力自應及於利息，
  故原告亦不得對被告請求系爭債權之利息。
㈢並聲明：原告之訴駁回，及如受不利益判決，被告願供擔保請
  准宣告免為假執行。
四、本院之判斷：
㈠按請求權，因15年間不行使而消滅，但法律所定期間較短者，
  依其規定；利息、紅利、租金、贍養費、退職金及其他一年或
  不及一年之定期給付債權，其各期給付請求權，因5年間不行
  使而消滅；主權利因時效消滅者，其效力及於從權利。民法第
  125條、第126條、第146條本文分別定有明文。
㈡原告主張被告融資購買股票216,000股，融資金額7,025,000元
  ，因美式公司股票於88年5月24日暫停交易，經環華公司發函
  通知被告應以現金清償，但被告迄今仍未清償，原告受讓債權
  後，就上開融資金額為部分請求之情，有民事起訴狀可按（見
  本院卷第7至9頁）。惟此情業經被告抗辯系爭帳戶遭盜用，且
  原告之請求權已罹於15年之時效。姑不論被告業已否認其有融
  資購買股票事實，原告尚須就被告確有融資購買股票事實為舉
  證，查被告抗辯本件原告係於110年5月14日始起訴請求被告清
  償債務，此有原告民事起訴狀上之本院收狀章戳為憑（見本院
  卷第7頁），然依原告提出環華公司對被告之催告函，該發文
  日期為88年7月21日，請求被告於88年7月28日前清償債務之情
  （見本院卷第23頁），則被告本件債務自原告請求給付時之88
  年7月28日即起算請求權時效，則該15年請求權時效於103年7
  月27日屆至，原告復當庭表示本件債權查無時效中斷之事由等
  語，且對於被告前所主張本件請求權已罹於15年時效事實亦不
  爭執（見本院卷第346頁），則本院自當以此為判斷之基礎事
  實。故自原告繼受本件債權之環華公司發函向被告請求應於88
  年7月28日給付融資金額之日開始起算，本件原告之請求權當
  已罹於15年之時效（即前述之103年7月27日時效屆至）。原告
  既不爭執被告所為抗辯如前，亦未能再提出本件尚有任何中斷
  時效之事實及為舉證，被告自得以原告本件請求權時效已罹於
  15年而拒絕為給付。又按利息係從權利，亦因被告對本金債務
  之時效抗辯，其請求權隨同消滅，故被告亦得拒絕給付。
五、綜上所述，原告依系爭契約及債權讓與之法律關係，請求被
    告給付原告50萬元，及自87年11月13日起至清償日止，按週
    年利率9.75％計算之利息，暨按上開利率10％計算之違約金，
    因被告以本件已罹於請求權時效而拒絕給付，核屬有據，原
    告請求被告給付，即為無理由，自應駁回。
六、本件事證已臻明確，其餘攻擊防禦方法及所提證據，於判決
    結果不生影響，爰不一一論列，併此敘明。
七、訴訟費用負擔之依據：民事訴訟法第78條。本件訴訟費用額
    ，依後附計算書確定如主文所示。
中　　華　　民　　國　　111 　年　　3 　　月　　4 　　日
　　　　　　　　　臺北簡易庭  法　官　徐千惠
以上正本係照原本作成。
如不服本判決，應於判決送達後20日內向本庭（臺北市○○區○○○
路0段000巷0號）提出上訴狀，並按他造當事人之人數附繕本。
如委任律師提起上訴者，應一併繳納上訴審裁判費。
中　　華　　民　　國　　111 　年　　3 　　月　　4 　　日
                              書記官  蘇冠璇
訴訟費用計算書
項　　　　目             金 　額（新臺幣）　　   備註
第一審裁判費　　　              5,400元
合　　　　計　　　              5,400元